臺灣高雄地方法院刑事判決　　　　　　　94年度易字第1263號
公　訴　人　臺灣高雄地方法院檢察署檢察官
被　　　告　甲○○
　　　　　　　　　　　號5樓
上列被告因毀棄損壞案件，經檢察官聲請簡易判決處刑（九十四
年度偵字第八八九九號），本院簡易庭認不應依簡易程序審理（
九十四年度簡字第四三一一號），簽請改依通常程序判決如下：
    主  文
甲○○無罪。
    事  實
一、公訴意旨略以：緣被告甲○○接受案外人李枝旺之委託，代
    為處理其與丁○○之債務關係。詎其不思以合法手段解決，
    而夥同某姓名、年籍不詳之成年男子，共同基於毀損之犯意
    聯絡，於民國九十三年二月九日十六時三十分許，至丁○○
    向丙○○所承租之高雄縣鳳山市○○街九五號住處前，以噴
    漆方式在丁○○上開住處玻璃大門上噴寫「丁○○欠錢還錢
    」等文字，足生損害於丁○○及該房屋所有權人丙○○。為
    此因認被告涉有刑法第三百五十四條毀損罪云云。
二、按犯罪事實應依證據認定之，無證據不得推定其犯罪事實。
    又不能證明被告犯罪者，應諭知無罪之判決，刑事訴訟法第
    一百五十四條第二項、第三百零一條第一項分別定有明文。
    所謂證據，係指足以認定被告確有犯罪行為之積極證據而言
    ，該項證據自須適合於被告犯罪事實之認定，始得採為斷罪
    資料。苟積極證據不足為不利於被告事實之認定時，即應為
    有利於被告之認定，更不必有何有利之證據（參見最高法院
    二十九年上字第三一０五號、三十年上字第八一六號判例意
    旨）。
三、公訴人認被告涉犯前開毀棄損壞罪嫌，無非係以告訴人丁○○之指訴、證人乙○○於警詢之證述、署名「梁先生」之名
    片一張與現場照片十六張等為其論據。然訊之被告固坦承受
    雇於速成應收帳款公司（負責人為戊○○），並接受李枝旺
    委託前往丁○○上開住處處理債務，惟矢口否認有何噴漆、
    毀損犯行。辯稱：當天係由照片中戴紅色帽子的人（即戊○○）拿噴漆噴地上，並未拿白色噴漆在丁○○住處門上噴字
    ，告訴人丁○○所述拿噴漆噴門一事，非伊所為云云。
四、經查：
  (一)本件關於證據能力之意見：
    針對被告以外之人由司法警察（官）所為之詢問（即警詢）
    ，刑事訴訟法第一百九十六條之一第一項雖規定：「司法警
    察官或司法警察因調查犯罪嫌疑人犯罪情形及蒐集證據之必
    要，得使用通知書通知證人到場詢問。」，然依同條第二項
    規定，刑事訴訟法第一百八十六條至一百八十九條有關證人
    具結之規範並未在準用之列，從而被告以外之人警詢內容自
    不受刑事訴訟法第一百五十八條之三規定之限制。然因該等
    陳述仍屬被告以外之人在審判外之陳述，既無法藉由法定具
    結程序以擔保其陳述之真實性，同法第一百五十九條之二遂
    規定，被告以外之人於司法警察官或司法警察調查中所為之
    陳述，與審判中不符時，其先前之陳述具有較可信之特別情
    況，且為證明犯罪事實存否所必要者，得為證據。細繹此一
    規定意旨，於審判實務之操作上，當指被告以外之人業已到
    庭依法證述，惟其當庭所述之情與警詢記載內容迥異，為達
    成實體真實發現之訴訟目的，方許由檢察官主動證明該證人
    於警詢中之陳述「具有較可信之特別情況」，且限於證明犯
    罪事實存否所必要者，始例外賦予其證據能力，要非遽謂一
    旦檢察官證明被告以外之人在警詢所述具有可信之特別狀況
    ，法院即應概予採為證據。職是，證人乙○○雖於警詢中指
    陳被告涉有噴漆、毀損之犯行，然因其未於審判中依法到庭
    證述，當無依刑事訴訟法第一百五十九條之二規定比較該證
    人先後陳述是否相符之必要。故本院即不得逕以證人乙○○
    於警詢中之陳述採為認定被告成立犯罪與否之憑據，合先敘
    明。
  (二)被告確於聲請簡易判決處刑書上所載時、地，偕同戊○○前
    往丁○○上開住處，由被告以白色噴漆在該址玻璃大門上噴
    寫「丁○○欠錢還錢」等文字之情，業據告訴人丁○○於本
    院審理中結證稱：「（問：被告找過你幾次？）連續來找我
    三天。從禮拜六（九十三年二月六日），禮拜一（同年月九
    日）、禮拜二（同年月十日）來三天」、「（問：三次都是
    戴紅帽之人與被告前來？）是」、「（問：第二次來做何事
    ？）當天下午三點多，就開始噴『丁○○欠錢還錢』，噴在
    玻璃門上」、「（問：是何人所噴？）被告」、「（問：你
    有無親眼所見？）有」等語屬實，並有卷附現場照片編號1.
    、9.至12.及16.共六張在卷可稽。被告雖迭以前詞置辯，然觀
    乎其初於九十三年七月七日警詢中，坦認於九十三年二月九
    日十六時三十分許，受託前往丁○○位於高雄縣鳳山市○○
    街九五號住處協調處理債務；於九十三年八月四日偵查中則
    供稱：第一次去有遞名片給丁○○，一共去過二次，只有伊
    一個人去；復於本院準備程序中改稱伊當日係與戊○○偕同
    前往；嗣於審判程序中則另稱：「（問：你與戊○○去過三
    次？）噴地上的那一次我有去，這是第三次。剛剛證人（即
    丁○○）所述噴門的事情，我不知道，我也沒有到現場」云
    云，是被告針對前往丁○○住處之次數、人數等情，先後陳
    述已有不一；再就被告是否於九十四年二月九日前往上址一
    節，所辯各情亦有相互扞格之處，顯非無疑。準此以觀，被
    告於九十四年二月九日與戊○○共同前往丁○○住處，並以
    白色噴漆在該址玻璃門上噴寫「丁○○欠錢還錢」等文字之
    事實，至堪認定，是被告空言辯稱並未噴漆云云，顯係臨訟
    卸責之詞，洵無足採。
  (三)惟按，刑法第三百五十四條之毀損罪，以使所毀損之物，失
    其全部或一部之效用為構成要件，最高法院四十七年台非字
    第三四號著有判例。所謂「毀棄」係指根本毀滅物之存在；
    「損壞」則係損害破壞，使物之外形發生重大變化，並減低
    物之可用性；而「致令不堪使用」乃指使他人之物喪失特定
    目的之效用者而言。承前所述，本件被告固於前揭時、地以
    白色噴漆在丁○○住處玻璃大門噴寫文字，本院審諸前開卷
    附現場照片六張所示，該址玻璃大門主要功用係供區隔室內
    外、防閑之用，且因屬玻璃材質，兼有供居住人透視戶外之
    效用，惟參以丁○○到庭證述：該玻璃門上之噴漆文字已經
    洗掉，但玻璃及鋁門窗部分則失去光澤等語，顯見被告在該
    址玻璃大門上噴漆之舉，雖影響該玻璃門外在美觀，然該噴
    漆既可將之輕易清除，揆諸前揭說明，尚難謂已達刑法第三
    百五十四條所定「毀損」之程度，至於造成門窗失去光澤之
    結果，亦非影響或使其喪失原本之效用功能，而未可逕以毀
    損罪責相繩之。
  (四)至本院固依職權傳訊證人乙○○證述見聞被告毀損之情，而
    該證人經合法送達未到庭證述。然佐以證人丁○○（即證人
    乙○○之母）已到庭證稱：九十三年二月九日僅有伊一人在
    場，證人乙○○則係目睹第一次（即九十三年二月六日）與
    第三次（即同年月十日）之情形等語屬實，可知證人劉琇文
    與本案待證事實並無相涉，自無再予傳訊調查之必要，附此
    敘明。
五、綜前所述，被告所辯雖無從概予採信，然公訴人前揭所述犯
    罪事實及所憑證據既無法證明被告確有上開毀損犯行，當不
    得遽為不利於被告之認定。揆諸首揭判例意旨及說明，即應
    為被告無罪之諭知。
據上論斷，應依刑事訴訟法第三百零一條第一項，判決如主文。
中　　華　　民　　國　　94　　年　　10　　月　　12　　日
                  刑事第四庭  審判長法官 郭玫利
                                    法官 林意芳
                                    法官 陳明呈
以上正本證明與原本無異。
如不服本判決，應於收受送達後10日內向本院提出上訴書狀。
中　　華　　民　　國　　94　　年　　10　　月　　13　　日
　　　　　　　　　　　　　　　    書記官 林明忠
